【裁判字號】    97,交抗,258
【裁判日期】    971021
【裁判案由】    聲明異議
【裁判全文】
臺灣高等法院臺南分院交通事件裁定     97年度交抗字第258號
抗  告  人  甲○○
上列抗告人因違反道路交通管理處罰條例案件，不服臺灣嘉義地
方法院，中華民國九十七年九月八日所為裁定（九十七年度交聲
字第三四二號），提起抗告，本院裁定如下：
    主  文
抗告駁回。
    理  由
一、抗告意旨略以：緣台北市政府警察局松山分局受理聲請人交
    通違規申訴案件，回函理由中明白指出若受裁罰人不服該處
    分，可依道路交通管理處罰條例第八十七條規定，向管轄地
    方法院聲明異議，或由公路交通主管機關所設交通裁決單位
    轉交，故抗告人才會依救濟教示遞狀予嘉義市監理站，而後
    嘉義市監理站轉交法院，若法院認不符相關規定以裁定駁回
    抗告人之聲請，而嘉義市監理站又不依法作出裁決，則抗告
    人之救濟權利將被剝奪，有違憲法第十六條規定。況依原裁
    定內容所示，異議人當依公路交通主管機關所設交通裁決單
    位（如交通部公路總局嘉義區監理所嘉義市監理站）依法裁
    決，並於受領裁決書後之法定期限內具狀聲明異議。然此，
    異議權早已逾法定救濟期間，且當時之相關事證亦一併交由
    嘉義市監理站，請調閱當時台北市政府警察局松山分局就抗
    告人申訴案之回函，檢視救濟教示是否有誤等語。為此提起
    抗告，請撤銷原定。
二、按受處分人不服道路交通管理處罰條例第八條主管機關所為
    之處罰，得於接到裁決書之翌日起二十日內，向管轄地方法
    院聲明異議，道路交通管理處罰條例第八十七條第一項定有
    明文。是以，得向法院聲明異議之標的，自以公路交通主管
    機關所設交通裁決單位就交通違規事件所為處罰之裁決處分
    為限，尚不及於交通勤務警察或依法執行交通稽查任務人員
    舉發違反道路交通管理事件之舉發（行政處分），亦不及於
    交通裁決單位在裁決前所為函文或舉發單位對交通裁決單位
    在裁決前所為查詢之覆函。道路交通管理處罰條例及道路交
    通案件處理辦法，均未定有裁決處分作成前得預為聲明不服
    之規定。而刑事訴訟法第三百四十九條但書「判決宣示後送
    達前之上訴，亦有效力」之規定，性質上亦非處理道路交通
    違規事件所得準用。從而，於裁決單位裁決前，逕就交通違
    規舉發聲明異議，應認聲明異議不合法律上之程式，此參諸
    台灣高等法院八十九年度交抗字第六十八號裁定之意旨自明
    。又道路交通管理處罰條例第八十七條第一項救濟規定不服
    之對象是第八條主管機關所為之處罰，而所謂第八條主管機
    關所為之處罰為「違反本條例之行為，由下列機關處罰之：
    一、第十二條至第六十八條由公路主管機關處罰。二、第六
    十九條至第八十四條由警察機關處罰。」，有道路交通管理
    處罰條例第八十七條第一項、第八條第一項第一款規定足參
    。
三、查抗告人本件聲明異議不服之對象係台北市政府警察局松山
    分局中華民國九十七年八月一日北市警松分交字第09731757
    400號函，而該函係有關舉發員警依道路交通管理處罰條例
    第四十條之舉發並無違誤之說明。又違反該管理條例第四十
    條之處罰機關是公路主管機關，而非警察機關，且該交通裁
    決單位即交通部公路總局嘉義區監理所嘉義市監理站尚未摯
    發開裁決書，有交通部公路總局嘉義區監理所嘉義市監理站
    處理違反道路交通管理事件不服裁決聲明異議移送書意見第
    二點在卷可稽。是上開該函文並非由公路主管機關所為，核
    與該條例第八條第一項第一款「違反本條例之行為，由下列
    機關處罰之：一、第十二條至第六十八條由公路主管機關處
    罰」規定不符，自無從依該管理條例第八十七條第一項定聲
    明異議救濟之。原裁定因此以該聲明異議不合法而駁回，併
    說明嗣公路交通主管機關所設交通裁決單位（如交通部公路
    總局嘉義區監理所嘉義市監理站）依法裁決，並於受領裁決
    書後之法定期限內具狀聲明異議等語，適法並無違誤。
四、抗告意旨雖稱異議權早已逾法定救濟期間或嘉義市監理站又
    不依法作出裁決，則抗告人之救濟權利將被剝奪云云。查，
    本件交通裁決書既尚未裁決，又聲明異議是自收受裁決書翌
    日起起算法定期間。據此，本件裁決書既未裁決，則期間自
    未開始起算，自未影響抗告人之救濟權。且抗告人依行政程
    序法第九十五條第二項規定，亦可向公路交通主管機關聲請
    為裁決，並於收受裁決書後聲明異議救濟之，亦不影響抗告
    人之救濟權。
五、綜上，原審裁定異議駁回，經核並無違法或不當之處。茲抗
    告人仍執陳詞，實無理由，抗告應予駁回。
據上論結，應依道路交通案件處理辦法第二十六條，刑事訴訟法
第四百十二條，裁定如主文。
中    華    民    國    97    年    10    月    21    日
                  刑事第二庭    審判長法  官  葉居正
                                      法  官  洪碧雀
                                      法  官  吳勇輝
以上正本證明與原本無異。
不得再抗告。
                                      書記官  李良倩
中    華    民    國    97    年    10    月    21    日


司法院資訊處製作；財團法人民間司法改革基金會備份。
